【裁判字號】    97,上訴,2980
【裁判日期】    980203
【裁判案由】    強盜等
【裁判全文】
臺灣高等法院臺中分院刑事判決        97年度上訴字第2980號
上  訴  人  臺灣彰化地方法院檢察署檢察官
被      告  丙○○
                    （現另案於臺灣臺中監獄執行中）
指定辯護人  本院公設辯護人  丁○○
上列上訴人因被告強盜等案件，不服臺灣彰化地方法院97年度易
字第1649號中華民國97年10月9日第一審判決（起訴案號：臺灣
彰化地方法院檢察署96年度偵字第11614號），提起上訴，本院
判決如下：
    主    文
原判決關於丙○○恐嚇取財及定執行刑部分撤銷。
丙○○犯攜帶兇器強盜罪，處有期徒刑柒年貳月，扣案之空氣手
槍壹枝（槍枝管制編號：0000000000）沒收。
    犯罪事實
一、丙○○素行不佳，前曾因犯擄人勒贖罪經最高法院於民國（
    下同）81年1月10日判處無期徒刑確定，經發監執行後，甫
    於92年5月28日假釋出監。詎丙○○於假釋中仍不知悔改，
    復意圖為自己不法之所有，於96年11月2日23時23分許，攜
    帶其所有並預藏於腰際之不具有殺傷力之空氣手槍1枝（槍
    枝管制編號：0000000000），騎乘車牌號碼UAB-383號輕型
    機車至彰化縣和美鎮○○里○○路262號「全興加油站」，
    向該加油站之員工乙○○脅迫稱：「你老闆有無告訴你，我
    現在在跑路？」、「現在加油站有多少錢？」等語，並掀開
    其衣服，讓乙○○看見其預藏於腰際之上開槍枝後，致使乙
    ○○不能抗拒後，任丙○○進入加油島內，打開抽屜取走腰
    包內之新臺幣（下同）共4100元（包括4張500元鈔票、15張
    100元鈔票及12個50元硬幣），得手後復持上開槍枝指向乙
    ○○，然後騎乘上揭輕型機車揚長而去。嗣經警於96年11月
    17日凌晨1時左右，在臺中縣梧棲鎮○○路○段70號加油站旁
    查獲，並在其車內扣得其所有供強盜所用之上開空氣手槍1
    枝，始循線查悉上情。
二、案經彰化縣警察局和美分局報請臺灣彰化地方法院檢察署檢
    察官偵查起訴。
    理    由
一、訊據被告丙○○坦承於前開時間有攜帶其預藏於腰際之上開
    槍枝，騎乘輕型機車至「全興加油站」，向該加油站之員工
    乙○○脅迫稱：「你老闆有無告訴你，我現在在跑路？」、
    「現在加油站有多少錢？」等語，並掀開其衣服，讓乙○○
    看見其預藏於腰際之上開槍枝後，任其進入加油島內，打開
    抽屜取走腰包內之現金4100元，得手後復持上開槍枝指向被
    害人乙○○等事實不諱，惟矢口否認有攜帶兇器強盜之犯行
    ，辯稱：當時伊並未持上開槍枝強劫被害人乙○○，且被害
    人乙○○亦未至不能抗拒之程度，故伊僅成立恐嚇取財罪云
    云。惟查證人即被害人乙○○於本院審理時到庭結證稱：「
    我目前在全興加油站服務，96年11月2日被告有搶劫我們加
    油站的事情」、「（問：當天被告是否有帶槍過去？事情經
    過？）當天被告騎機車到加油站來，他跟我們老闆原本就認
    識，先問我說我們老闆有無跟我說他（被告）被通緝，我回
    稱沒有，說老闆沒有說講過；他就問我加油站內櫃台有多少
    錢，這時候他還沒有亮槍，我問他有什麼事，他下車後說錢
    他要拿走，接著他就走進櫃台，本來我要阻擋他，他就把衣
    服掀開，我看到裡面有一支黑色的東西，我不確定那是什麼
    東西，我怕加油站會有危險我就讓開，因之前公司說如果有
    人要搶劫不要跟他們起衝突，所以我就讓開讓他去櫃台拿錢
    ，當時被告拿了4張5百元鈔票、15張1百元鈔票、12個50元
    硬幣，當時因我剛上班，還沒有客人上門，而我們每天固定
    金額就是這些，所以我很清楚」、「（問：被告亮衣服給你
    看時，你看到黑色的東西你有無感覺那是1把槍？）他是插
    在腰際」、「（問：你當時感覺那是什麼東西？）應該是槍
    ，所以我才讓他進去櫃台拿錢」、「（問：當時被告亮開衣
    服，你為何直覺是槍？）就是憑直覺認為是槍」、「（問：
    當初你認為是槍，你才退後讓被告進去櫃台拿錢？）對」、
    「（問：案發當時你們加油占有多少人？）只有我1個」、
    「（問：你身高、體重？）身高170公分，體重95公斤」、
    「（問：你塊頭比被告大，是否因為被告身上有槍，你怕才
    讓被告進去拿錢？）當時我直覺認為是槍，在加油站怕他拿
    槍出來開槍發生危險，所以我才讓他進去拿錢」、「（問：
    那這樣當時你是不敢抗拒才讓被告進去拿錢？）是」各等語
    （見本院卷第74頁至第76頁）。且扣案之上開槍枝經本院當
    庭勘驗結果，質地堅硬，槍管有22公分等情，此有勘驗筆錄
    足稽（見本院卷第74頁），參以被告於本院審理時亦自承該
    槍枝質地堅硬，可以拿來作為兇器打人使用等情（見本院卷
    第73頁反面至第74頁），益見該槍枝在客觀上自足以對人之
    身體、生命構成威脅，具有危險性，係屬刑法第321條第1項
    第3款所規定之「兇器」無疑。準此，被告於案發當日之深
    夜23時23分許，攜帶上開在客觀上自足以對人之身體、生命
    構成威脅，具有危險性之槍枝，對當時僅有1人看守之上開
    加油站員工即被害人乙○○脅迫稱：「你老闆有無告訴你，
    我現在在跑路？」、「現在加油站有多少錢？」等語，並掀
    開其衣服，讓乙○○看見其預藏於腰際之上開槍枝，顯係對
    被害人乙○○施以脅迫，且在客觀上應已使被害人乙○○達
    於不敢抗拒而喪失意思自由之程度無訛。至證人乙○○於警
    詢時證稱：「被告於要進入拿錢時有用槍指著我」等語，核
    與其於本院審理時結證之上開情節不符，且因該警詢筆錄不
    若本院審理筆錄，係經具結後所為之陳述，故其警詢筆錄憑
    信性較弱，並不足取，附此敘明。此外並有卷附之現場照片
    8張在卷（附於警卷）及扣案之上開空氣手槍1枝（扣於臺灣
    彰化地方法院檢察署）等足稽。另被告於強劫上開加油站之
    現金4100元得手後，隨即騎乘輕型機車揚長而去，足見其主
    觀上具有不法所有之意圖甚明。綜上所述，足證被告上開所
    辯顯係避重就輕之詞，不足採信，是罪證明確，其犯行堪以
    認定。
二、按被告以外之人於審判外之陳述，雖不符刑事訴訟法第159
    條之1至第159條之4之規定，而經當事人於審判程序同意作
    為證據，法院審酌該言詞陳述或書面陳述作成時之情況，認
    為適當者，亦得為證據。當事人、代理人或辯護人於法院調
    查證據時，知有第159條第1項不得為證據之情形，而未於言
    詞辯論終結前聲明異議者，視為有前項之同意，刑事訴訟法
    第159條之5第1項、第2項定有明文。立法意旨在於傳聞證據
    未經當事人之反對詰問予以核實，原則上先予排除，惟若當
    事人已放棄詰問或未聲明異議，基於證據資料愈豐富，愈有
    助於真實發現之理念，且強化言詞辯論主義，法院自可承認
    該傳聞證據例外擁有證據能力。查本件被告及指定辯護人對
    於上開非供述證據之證據能力，均未於言詞辯論終結前聲明
    異議，依刑事訴訟法第159條之5第2項之規定，視為同意作
    為證據，且本院審酌上開非供述證據係公務員職務上製作之
    紀錄文書、證明文書，與其責任、信譽攸關，若有錯誤、虛
    偽，該公務員可能因此擔負刑事及行政責任，且該等文書經
    常處於可能受公開檢查之狀態，其正確性及真實之保障極高
    ，核無顯有不可信之情況，是本院認該書面陳述適當，依刑
    事訴訟法第159條之5第1項之規定，自得為證據。
三、按刑法第321條第1項第3款所規定之兇器，其種類並無限制
    ，凡客觀上足對人之生命、身體、安全構成威脅，具有危險
    性之兇器均屬之，且祇須行竊時攜帶此種具有危險性之兇器
    為已足，並不以攜帶之初有行兇之意圖為必要。另強盜罪所
    使用之強暴、脅迫手段，祇須足以壓抑被害人之抗拒，使其
    喪失意思自由為已足，縱令被害人實際無抗拒行為，仍於強
    盜罪之成立，不生影響（最高法院30年上字第3023號判例參
    照）。查本件被告於深夜攜帶上開在客觀上足以對人之身體
    、生命構成威脅之空氣手槍，對當時僅1人看守之該加油站
    員工乙○○脅迫稱：「你老闆有無告訴你，我現在在跑路？
    」、「現在加油站有多少錢？」等語，並掀開其衣服，讓乙
    ○○看見其預藏於腰際之上開槍枝，雖被告當時並未掏出該
    槍枝，但在客觀上已足以壓抑被害人乙○○之抗拒，使其喪
    失意思自由，縱令被害人乙○○當時實際無抗拒行為，惟依
    上揭說明，自仍成立強盜罪。核被告所為，係犯刑法第328
    條第1項之強盜罪，而有同法第321條第1項第3款之情形，應
    依同法第330條第1項之攜帶兇器強盜罪處斷。公訴人認被告
    係犯刑法第346條第1項之恐嚇取財罪，起訴法條尚有未洽，
    應予變更。原審就此部分予以論罪科刑，固非無見，惟查被
    告上開所為應成立刑法第330條第1項之攜帶兇器強盜罪，已
    如前述，原判決認係成立刑法第346條第1項之恐嚇取財罪，
    顯有判決適用法則不當之違誤。檢察官上訴意旨執此指摘原
    判決不當，非無理由，應由本院將原判決關於被告恐嚇取財
    及定執行刑部分撤銷改判。爰審酌被告素行不佳，前曾因犯
    擄人勒贖罪經最高法院於81年1月10日判處無期徒刑確定，
    經發監執行後，甫於92年5月28日假釋出監，詎猶不知悔改
    ，於假釋中復再持上開槍枝強劫加油站，危害社會治安非輕
    ，惟並未持以傷害被害人，且所得僅區區4100元，暨其犯罪
    之動機、目的、手段、及犯後態度等一切情狀，量處被告如
    主文第2項所示之刑，以示懲儆。又扣案之上開槍枝係被告
    所有，已據被告於警詢時陳明在卷（見警卷第2頁），且為
    供其犯本件犯罪所用之物，並依刑法第38條第1項第2款之規
    定宣告沒收。
四、另扣案之上開槍枝經送請內政部警政署刑事警察局鑑定結果
    ，認係氣體動力式槍枝，以小型高壓氣體鋼瓶內氣體為發射
    動力，經操作檢視，彈匣欠缺出氣導管，致嚴重漏氣，雖可
    發射彈丸，惟發射動能甚微，認不具殺傷力等情，有該局96
    年12月20日刑鑑字第0960185386號槍彈鑑定書影本1份附卷
    可按（見11614號偵查卷第51頁至第52頁），該槍枝既無殺
    傷力，被告自不成立槍砲彈藥刀械管制條例之罪，附此說明
    。
五、據上論結，應依刑事訴訟法第369條第1項前段、第364條、
    第299條第1項前段、第300條、刑法330條第1項、第38條第1
    項第2款，判決如主文。
本案經檢察官甲○○到庭執行職務。
中    華    民    國     98    年    2     月    3    日
            刑事第八庭  審判長法  官  羅  得  村
                              法  官  張  靜  琪
                              法  官  劉  榮  服
以上正本證明與原本無異。
如不服本判決應於收受送達後十日內向本院提出上訴書狀，其未
敘述上訴理由者，並得於提起上訴後十日內向本院補提理由書（
均須按他造當事人之人數附繕本）「切勿逕送上級法院」。
                              書記官  周  巧  屏
中    華    民    國     98    年    2     月    3    日
附錄論罪科刑法條
刑法第330條第1項：
犯強盜罪而有第321條第1項各款情形之一者，處7年以上有期徒
刑。


司法院資訊處製作；財團法人民間司法改革基金會備份。
